---
title: "Экологические характеристики системы Halitholus cirratus (Cnidaria: Hydrozoa) - Portlandia arctica (Mollusca: Bivalvia)"
author: 
 - Я. А. Манылова ^[Московский государственный университет, какой-то факультет]
 - Аристов Д.А. ^[Зоологический институт РАН, Беломорская биологическая станция]
 - Полоскин А.В. ^[Санкт-Петербургкий городской Дворец Творчества Юных, Эколого-биологический центр "Крестовский остров"]
output:
  html_document:
    df_print: paged
  word_document:
    reference_docx: Letopis_template.docx
    fig_width: 5
    fig_height: 5
---

```{r setup, include=FALSE}
knitr::opts_chunk$set(echo = FALSE)
library(reshape2)
library(knitr)
library(pander)
library(ggplot2)
library(cowplot)
library(readxl)
library(flextable)
library(dplyr)
library(tidyverse)
library(scales)
# Функция, задающая нумерацию рисунков

figRef <- local({
    tag <- numeric()
    created <- logical()
    used <- logical()
    function(label, caption, prefix = options("figcap.prefix"), 
        sep = options("figcap.sep"), prefix.highlight = options("figcap.prefix.highlight")) {
        i <- which(names(tag) == label)
        if (length(i) == 0) {
            i <- length(tag) + 1
            tag <<- c(tag, i)
            names(tag)[length(tag)] <<- label
            used <<- c(used, FALSE)
            names(used)[length(used)] <<- label
            created <<- c(created, FALSE)
            names(created)[length(created)] <<- label
        }
        if (!missing(caption)) {
            created[label] <<- TRUE
            paste0(prefix.highlight, prefix, " ", i, sep, prefix.highlight, 
                " ", caption)
        } else {
            used[label] <<- TRUE
            paste(prefix, tag[label])
        }
    }
})

options(figcap.prefix = "Рисунок", figcap.sep = ".", figcap.prefix.highlight = "**")


theme_set(theme_bw())
```

```{r echo=FALSE}
#создем дата фрейм с данными по длине и количеству полипов
# meas <- read_xlsx(file.choose(), sheet = "live")
 # Чтобы эта строчка работала, надо выложить отдельные листы этого файла в виде csv и сделать скопировать url ссылку по таком образу и подобию:
# data_OP <- read_delim("https://raw.githubusercontent.com/Amauropsis/OnegaBenthos25/refs/heads/main/OP_NB.csv", delim = ";")
meas$cond1 <- NA
meas$cond1[meas$cond == "l"] <- 0
port <- meas%>%filter(type == "port", cond1 == "0") %>% arrange(length)
port <- port[, c("label", "length", "hydr", "nP")]
port$hydr1 <- ifelse(port$hydr == 0, "нет", "есть")
port1 <- port[, c("label", "length", "hydr1", "nP")]
```

```{r flextable_setup, echo=FALSE}
library(flextable)

# Глобальная настройка размера шрифта для заголовков
set_flextable_defaults(
  font.size = 8,           # базовый размер шрифта
  font.size.title = 10,     # размер шрифта для заголовков таблицы (если используется add_header_lines)
  font.size.subtitle = 9,  # размер для подзаголовков
  font.size.footer = 9,     # размер для нижнего колонтитула
  font.size.header = 10,    # размер для заголовков колонок
  font.size.body = 8,       # размер для тела таблицы
  font.size.caption = 10
  )
```

```{r include=FALSE}
#установка параметров грид в таблице
library(officer)
std_border = fp_border(color="gray", width = 1)
colname <- c("номер пробы", "длина", "гидрориза", "количество полипов")
```

Halitholus cirratus (Hartlaub, 1914) – вид гидроидных полипов, ранее описанный как Perigonimus yoldiaearcticae (Birula, 1897) (Stepanjants, Svoboda, 2013), часто встречается на раковинах двустворчатых моллюсков в Белом море. Одним из видов, выступающих в качестве субстрата для H. cirratus, является двустворчатый моллюск Portlandia arctica (Gray, 1824). В предыдущих исследованиях было показано, что между колонией гидроида и моллюском-субстратом формируется тесная связь (Нинбург, 1975). Заражение гидроидными полипами в отдельных местообитаниях на Белом море может значительно превышать 50% (Нинбург, 1975; Ипатов, 1985). Однако данные по встречаемости H. cirratus в поселениях портландии в вершине Кандалакшского залива отсутствуют. 

В 2023 году на территории Кандалакшского государственного заповедника мы взяли серию проб в Фукусовой губе острова Ряжков. Для сбора использовали шлюпочную драгу, все пробы были взяты с глубины от 11 до 14 метров. Пробы промывали через сито с диаметром ячеи 1 мм. В ходе дальнейшей разборки мы выбирали из проб всех живых моллюсков Portlandia arctica. У всех обнаруженных живых особей P. arctica мы измеряли длину при помощи окуляр-микрометра с точностью до 0.1 мм, отмечали наличие гидроидных полипов Halitholus cirratus на раковинах портландий. Для всех особей, зараженных полипами, подсчитывалось количество гидрантов. В ряде случаев моллюски не несли на себе полипов, в таком случае отмечалось наличие гидроризы — структуры из хитина (Rees, 1938), с помощью которой полипы прикреплялись к базибионту.
Всего было изучено 207 моллюсков. 

На 100 живых портландиях из 207 мы обнаружили колонии полипов Halitholus cirratus. Средняя зараженность в 4 драгировках составила 61.78±24.6%. В 2 из 6 проб не было найдено ни портландий, ни их створок, поэтому среднюю зараженность мы оценивали только по 4 драгировкам. Количество особей с гидрантами в разных пробах значительно различалось: В одной из драгировок все обнаруженные моллюски несли на себе полипов, однако это проба содержала в себе всего 8 живых особей Portlandia arctica. Большинство незараженных особей были размером до 5 мм, а крупные моллюски, напротив, чаще несли на себе гидранта (рис. 3). Эти данные согласуются данными предыдущих исследований, где так же отмечался рост зараженности по мере роста моллюска (Нинбург, 1975; Ипатов, 1985).


```{r echo=FALSE}
#таблица по длине и количеству полипов
port1 %>% 
  flextable() %>% 
  fontsize(part = "all") %>% 
   border_inner_h(border = std_border ) %>% 
  border_inner_v(border = std_border ) %>% 
  fontsize(size = 8, part = "all") %>% 
  set_header_labels(values = colname) %>% 
  colformat_double(j = 1,  big.mark = "", digits = 0) %>% 
  set_caption("Таблица +.1  Размерная структура Portlandia arctica, частота встречаемости и количество полипов Halitholus cirratus")
```


```{r echo=FALSE, fig.cap=figRef("port", "Количество живых моллюсков в разных размерных классах.")}
#размерная структура портландии
hystogram <-  port %>% ggplot(aes(x = length, fill = as.factor(hydr))) + geom_histogram(binwidth = 1, position = "dodge") + theme_classic() + scale_color_hue(name = "Гидрориза", labels = c("нет", "есть ")) + scale_fill_hue(name = "Гидрориза", labels = c("нет", "есть")) + xlab("длина, см") + ylab("количество особей") + theme(text=element_text(size=14))

hystogram

```

